臺灣板橋地方法院刑事判決　　　　　　 100年度易字第1258號
公　訴　人　臺灣板橋地方法院檢察署檢察官
被　　　告　林昌鴻
上列被告因竊盜等案件，經檢察官提起公訴（100 年度偵字第66
27號），被告於準備程序進行中就被訴事實為有罪之陳述，本院
合議庭裁定由受命法官獨任進行簡式審判程序並判決如下：
    主  文
林昌鴻犯所犯如附表所示各罪，各處如附表宣告刑欄所示之刑。
應執行有期徒刑壹年。
    事  實
一、林昌鴻前於(一)94年間因公共危險案件，經國防部北部地方軍
    事法院以94年度信審字第278 號判決判處有期徒刑6 月，緩
    刑2 年確定，嗣經同院以96年度撤緩字第12號裁定撤銷緩刑
    宣告，復經同院以96年度聲減字第185 號裁定減為有期徒刑
    3 月確定；(二)95年間因販賣第二級毒品案件，經本院以95年
    度訴字第2516號判決判處有期徒刑3 年8 月，經臺灣高等法
    院以96年度上訴字第304 號判決、最高法院以96年度台上字
    第2912號判決駁回上訴確定，嗣經臺灣高等法院以96年度聲
    減字第4611號裁定減為有期徒刑1 年10月確定，與前開(一)所
    示之罪刑經接續執行，於97年7 月31日縮刑期滿執行完畢（
    於本件構成累犯）；(四)99年1 月間因竊盜及妨害自由等案件
    ，經本院以99年度易字第1022號判決判處有期徒刑6 月、拘
    役50日，經經臺灣高等法院以100 年度上易字第466 號判決
    駁回上訴確定；同年7 月間因竊盜案件經本院以99年度簡字
    第7228號判決判處有期徒刑4 月，經本院以99年度簡上字第
    1059號判決駁回上訴確定；同年8 月間因加重竊盜、普通竊
    盜、偽造變造私文書等案件，經本院以99年度訴字第3093號
    判決判處有期徒刑7 月（共2 罪）、3 月（共3 罪）、4 月
    （共2 罪），並定應執行刑為有期徒刑2 年4 月確定（尚未
    入監執行，於本件皆不構成累犯）。詎其仍不知警惕，分別
    基於意圖為自己不法所有之竊盜犯意，分別於附表編號1 至
    2 之時間、地點，以附表編號1 至2 所示之方式，竊取如附
    表編號1 至2 所示之財物得手。嗣經洪瑞芳、吳進元發現報
    警處理，經警將林昌鴻遺留在洪瑞芳如附表編號1 所示之住
    處客廳電視上方之手套及吳進元如附表編號2 所示之住處5
    樓陽臺之口罩各1 個，分別於99年2 月17日、99年9 月16日
    ，送新北市政府警察局刑事鑑識中心鑑驗後，發現在手套及
    口罩上所採集之檢體與林昌鴻之DNA-STR 型別相符，始悉上
    情。
二、案經新北市政府警察局三重分局移送臺灣板橋地方法院檢察
    署檢察官偵查起訴。
    理  由
一、按除被告所犯為死刑、無期徒刑、最輕本刑為3 年以上有期
    徒刑之罪或高等法院管轄第一審案件者外，於前條第1 項程
    序進行中，被告先就被訴事實為有罪之陳述時，審判長得告
    知被告簡式審判程序之旨，並聽取當事人、代理人、辯護人
    及輔佐人之意見後，裁定進行簡式審判程序，刑事訴訟法第
    273 條之1 第1 項定有明文。本件被告林昌鴻所犯刑法第32
    1 條第1 項第1 款、第2 款之夜間侵入住宅竊盜罪、踰越安
    全設備竊盜罪，均非屬最輕本刑為3 年以上有期徒刑之罪，
    且被告林昌鴻於本院100 年5 月13日準備程序進行中，已就
    被訴之事實為有罪之陳述，經審判長告知被告簡式審判程序
    之旨後，被告及公訴人均同意改依簡式審判程序審理，本院
    合議庭乃依上揭規定，裁定本件由受命法官獨任進行簡式審
    判程序，合先敘明。
二、上揭事實，業據被告林昌鴻於本院審理時坦承不諱，並經被
    害人洪瑞芳、吳進元於警詢中指訴綦詳，並有新北市政府警
    察局100 年1 月5 日北警鑑字第1000009156號函及新北市政
    府警察局100 年11月12日北縣警鑑字第0990184496號鑑驗書
    各1 份、勘查採證同意書、證物清單各2 份、被害人吳進元
    提出之刑事補充告訴理由狀1 份附卷可稽，足認被告自白均
    與事實相符，堪予採信。綜上，本件事證明確，被告林昌鴻
    之犯行均堪認定，應予依法論科。
三、查被告林昌鴻於行為後，刑法第321 條第1 項業於100 年1
    月26日修正公布，並於同年1 月28日生效施行，關於刑法變
    更後之新舊法律適用問題，應依刑法第2 條第1 項「行為後
    法律有變更者，適用行為時之法律。但行為後之法律有利於
    行為人者，適用最有利於行為人之法律」規定，依「原則從
    舊、例外從輕」以為決定。刑法第321 條第1 項第2 款之構
    成要件本身於此次雖未經修正，惟其法定刑則由「6 月以上
    5 年以下有期徒刑」，修正為「6 月以上5 年以下有期徒刑
    ，得併科新臺幣10萬元以下罰金」。準此，刑法第321 條第
    1 項第2 款加重竊盜罪所定之構成要件，於上開規定修正前
    後仍屬一致，並無不同，然修正後已增加得併科罰金刑之規
    定，法定刑顯較諸修正前提高，此既涉及科刑規範之變更，
    仍有新舊法比較之必要，而經比較結果，顯然修正後之條文
    另行增加得併科罰金之規定，而較不利於被告；又該條項第
    1 款之構成要件，已由「於夜間侵入住宅或有人居住之建築
    物、船艦或隱匿其內而犯之者」修正為「侵入住宅或有人居
    住之建築物、船艦或隱匿其內而犯之者」，參諸前開修正之
    立法理由，乃因有鑑於以侵入住宅方式犯竊盜罪，對於被害
    人財產法益之侵害，並不因日間、夜間而有所不同，且近年
    來因社會變遷及生活型態之改變，民眾工作時間涵蓋日夜間
    時段，居家休息時間亦不限於夜間，與昔日農業社會有所不
    同，是以侵入住宅竊盜對於被害人居家安全均構成相當之威
    脅及危險性，爰將「夜間」刪除，使不分於夜間或白天侵入
    住宅竊盜，均有加重竊盜罪之適用，益見前開構成要件之修
    正，乃係構成要件之放寬，是修正後之規定，對被告而言較
    為不利；比較修正前、後刑法第321 條第1 項之規定，依刑
    法第2 條第1 項前段之規定，應適用行為時即修正前舊法之
    規定，對被告較為有利，合先敘明。
四、按刑法第321條第1項第 2款所謂毀越門扇牆垣，係指毀損及
    超越或踰越門扇牆垣而言，與用鑰匙開鎖啟門入室者不同。
    司法院解釋所謂越進門扇牆垣，其越進二字亦應解為超越或
    踰越而進，非謂啟門入室即可謂之越進，亦即「越」字，係
    指越入者而言，如係走入，不得謂之「越」（最高法院22年
    上字第454號判例暨24年度總會決議 (五七)意旨可資參照）
    ，又同款所謂「安全設備」，指依社會通常觀念足認有防盜
    之設備而言，最高法院著有25年上字第4168號、55年臺上字
    第547 號判例意旨足資，次按同條所稱之「其他安全設備」
    ，係指門扇、牆垣以外，依社會通常觀念足認為防盜之設備
    而言，如門鎖、窗戶、房間門或落地門、窗均屬之。查：本
    件被告如附表編號1 至2 所示，踰越之窗戶，具有防閑作用
    ，應屬安全設備，亦無疑義。核被告林昌鴻就附表編號1 所
    為，係犯修正前刑法第321 條第1 項第2 款之踰越安全設備
    竊盜罪；被告就附表編號2 所為，係犯刑法第321 條第1 項
    第2 款、第1 款之毀越安全設備於夜間侵入住宅竊盜罪，又
    被告就附表編號2 所為，雖同時具備數款加重情形，然竊盜
    行為只有一個，仍只成立一罪。被告所為附表編號2 破壞鐵
    窗及附表編號1 、2 侵入住宅之行為，均未據被害人洪瑞芳
    、吳進元提出告訴，且已結合於上揭加重竊盜罪之罪質中，
    自毋庸另論以刑法第354 條毀損罪及同法第306 條第1 項無
    故侵入住宅罪。另其所犯上開2 罪，犯意各別，行為互殊，
    應分論併罰之。又被告林昌鴻有事實欄所示之前科及執行紀
    錄，有臺灣高等法院被告前案紀錄表1 份在卷可參，其受有
    期徒刑之執行完畢後，5 年以內故意再犯有期徒刑以上之罪
    ，為累犯，均依刑法第47條第1 項規定加重其刑。爰審酌被
    告前有多次竊盜前科，竟無視法令禁制，復為本件加重竊盜
    之犯行，顯乏尊重他人權益及遵守法紀等觀念，應予非難，
    兼衡其智識程度、犯罪之動機、目的、手段、造成之危害、
    所行竊之財物價值，雖於犯罪後坦承犯行，惟未與被害人等
    達成和解等一切情狀，分別量處如主文所示之刑，並定應執
    行刑，以示儆懲。
據上論斷，應依刑事訴訟法第273 條之1 第1 項、第299 條第1
項前段，刑法第2 條第1 項前段、第47條第1 項、第51條第5款
，修正前刑法第321 條第1 項第2 款、第1 款，判決如主文。
本案經檢察官姜麗君到庭執行職務。
中    華    民    國  100     年    5     月    20    日
                    刑事第十四庭  法  官  傅明華
上列正本證明與原本無異。
如不服本判決，應於判決送達後10日內敘明上訴理由，向本院提
出上訴狀 (應附繕本) ，上訴於臺灣高等法院。其未敘述上訴理
由者，應於上訴期間屆滿後20日內向本院補提理由書「切勿逕送
上級法院」。
                                  書記官  林君縈
中    華    民    國   100    年    5     月    20    日
附本案論罪科刑法條全文：
刑法第321條
犯竊盜罪而有左列情形之一者，處6 月以上、5 年以下有期徒刑
一、於夜間侵入住宅或有人居住之建築物、船艦或隱匿其內而犯
    之者。
二、毀越門扇、牆垣或其他安全設備而犯之者。
三、攜帶兇器而犯之者。
四、結夥三人以上而犯之者。
五、乘火災、水災或其他災害之際而犯之者。
六、在車站或埠頭而犯之者。
前項之未遂犯罰之。
附表
┌─┬──┬───┬───┬─────────┬─────┬────┐
│編│被害│時 間 │地點  │犯罪方法          │涉犯法條  │主    文│
│號│人  │      │      │                  │          │        │
├─┼──┼───┼───┼─────────┼─────┼────┤
│1 │洪瑞│99年2 │新北市│以徒手踰越窗戶之安│修正前刑法│林昌鴻踰│
│  │芳  │月17日│新店區│全設備方式，侵入前│第321 條第│越安全設│
│  │    │17時許│安康路│開洪瑞方之住處（侵│1 項第2 款│備竊盜，│
│  │    │      │2 段85│入住宅部分，未據告│          │累犯，處│
│  │    │      │巷10號│訴），徒手竊取洪瑞│          │有期徒刑│
│  │    │      │3樓   │方所有、置於前開之│          │柒月。  │
│  │    │      │      │現金新臺幣（下同）│          │        │
│  │    │      │      │4 萬元，得手後逃逸│          │        │
│  │    │      │      │。                │          │        │
├─┼──┼───┼───┼─────────┼─────┼────┤
│2 │吳進│99年9 │新北市│於夜間，以徒手破壞│修正前刑法│林昌鴻毀│
│  │元  │月16日│三重區│鐵窗，踰越窗戶之安│第321 條第│越安全設│
│  │    │22時許│仁愛街│全設備方式，侵入吳│1 項第2 款│備於夜間│
│  │    │      │634 號│進元之住處（毀損及│、第1 款  │侵入住宅│
│  │    │      │4 樓  │侵入住宅部分，均未│          │竊盜，累│
│  │    │      │      │據告訴），徒手竊取│          │犯，處有│
│  │    │      │      │吳進元所有之現金20│          │期徒刑柒│
│  │    │      │      │0 元、價值約10萬元│          │月。    │
│  │    │      │      │之金飾1 批、吳季蓁│          │        │
│  │    │      │      │等人印章1 批及數位│          │        │
│  │    │      │      │相機1 臺，得手後逃│          │        │
│  │    │      │      │逸。              │          │        │
└─┴──┴───┴───┴─────────┴─────┴────┘